【裁判字號】    97,交抗,370
【裁判日期】    970401
【裁判案由】    違反道路交通管理處罰條例
【裁判全文】
臺灣高等法院交通事件裁定             97年度交抗字第370號
抗  告  人
即受處分人  甲○○
上列抗告人因違反道路交通管理處罰條例案件，不服臺灣臺北地
方法院97年度交聲字第138號，97年2月15日裁定（原處分案號：
臺北市交通事件裁決所違反道路交通管理事件96年9月7日第00
0000000號裁決書），提起抗告，本院裁定如下：
    主  文
抗告駁回。
    理  由
一、原處分案號：受處分人甲○○所有之車牌號碼5D-1959號自
    用小客車，不依期於民國96年1月16日參加定期檢驗，經原
    處分機關臺北市交通事件裁決所，於96年9月7日裁處罰鍰新
    臺幣1400元，並註銷牌照，該處分於96年9月17日送達於受
    處分人戶籍地，並經受處分人之受僱人「首都大廈管理委員
    會」大樓管理員陳正益簽收生效。依道路交通管理處罰條例
    第87條第1項規定，收到裁決書之翌日起20日內即96年10月
    7日，得向管轄地方法院聲明異議，詎受處分人遲至96年11
    月6日始向原處分機關請求撤銷罰鍰，表達申訴之意、97年1
    月8日始具狀向原處分機關轉送原審法院聲明異議，均逾法
    定20日之不變期間，且依其情形無從補正，逕予駁回受處分
    人異議之聲明等語。
二、抗告意旨略以：抗告人即受處分人自96年10月5日出國迄同
    年月17日迄回國，本欲於出國前聲明異議，惟因事務繁忙且
    不諳法律，為慎重起見，方於回國後再利用時間尋找資料提
    出異議，實非得已。況政府尚有許多行政手段與公權力可行
    使，對於善意且無犯意之人民，用技術阻礙而達名實不符之
    處罰，恐有公權力太過擴張之虞。
三、經查：原審法院於97年2月15日所為之97年度交聲字第138號
    交通事件裁定，係於97年2月26日寄存在受處分人位於臺北
    市大同區○○○路○段70巷7號1樓住所轄區警局即臺北市政
    府警察局大同分局延平派出所，以為送達，有送達證書附卷
    可稽（見原審卷第24頁），依刑事訴訟法第62條準用民事訴
    訟法第138條規定，該寄存送達應經10日即於同年3月7日發
    生效力，是受處分人抗告之期間，應至同年3月12日（星期
    三）屆滿。惟抗告人竟遲至同年3月13日始向原審法院提出
    抗告狀，此亦有其抗告狀上所蓋原審法院收狀戳印可按，故
    其提起抗告，顯已逾期。至道路交通管理處罰條例所為之處
    罰，本質上即屬行政罰而非刑罰，其處罰之目的在維護道路
    交通安全，與刑法制裁犯罪之意旨有別，且受處分人違反道
    路交通管理處罰條例之行為亦與刑法所稱之犯罪行為有間，
    抗告意旨認其屬善意且無犯意云云，自有誤會。另受處分人
    稱因出國在即事務繁忙，且不諳法律，無法於不變期限內聲
    明異議云云，惟監理機關對於不服交通事件裁罰，欲申訴或
    提出異議之受處分人，皆備有專業人員可供諮詢，然受處分
    人於96年9月17日既合法收受送達，其迄96年10月5日才出國
    ，衡情亦有足夠時間詢問監理機關提出申訴或聲明異議，竟
    不為之，其怠於行使權利理應自負其責。況聲明異議期間限
    制，乃法律所明定，並非法院可恣意為之，法院亦不得忽略
    不合法律上程式之異議聲明，逕為實體審理，否則法規關於
    期間之規定，豈非形同具文，附此敘明。綜上所述，原裁定
    認受處分人逾越法定不變期間，而將受處分人聲明之異議駁
    回，並無違誤。受處分人抗告意旨，仍執前詞指摘原裁定不
    當，並無理由，應予駁回。
據上論斷，應依道路交通案件處理辦法第26條，刑事訴訟法第41
2條，裁定如主文。
中    華    民    國    97    年     4    月     1    日
                  刑事第十九庭  審判長法  官  黃金富
                                      法  官  洪昌宏
                                      法  官  魏新國
以上正本證明與原本無異。
不得再抗告。
                                      書記官  陳玉珍
中    華    民    國    97    年    4     月    1     日


司法院資訊處製作；財團法人民間司法改革基金會備份。
